【裁判字號】    99,交聲,625
【裁判日期】    991202
【裁判案由】    違反道路交通管理處罰條例聲明異議
【裁判全文】
臺灣桃園地方法院交通事件裁定         99年度交聲字第625號
原處分機關  交通部公路總局新竹區監理所
異  議  人
即受處分人  黃進才
上列受處分人因違反道路交通管理處罰條例案件，對於交通部公
路總局新竹區監理所桃園監理站民國99年5 月10日所為之處分（
原處分案號：桃監裁罰字第裁52-DB0000000號），聲明異議，本
院裁定如下：
    主   文
原處分撤銷。
黃進才汽車駕駛人，駕駛汽車經測試檢定酒精濃度超過規定標準
，吊扣其小型車普通駕駛執照壹年，處罰鍰新臺幣萬肆仟伍佰
元，並應接受道路交通安全講習。
    理   由
一、原處分意旨略以：本件異議人即受處分人黃進才（下稱異議
    人）於民國99年5 月8 日凌晨0 時51分許，駕駛車牌號碼99
    77-ZB 號自用小客貨車，行經桃園縣大園鄉○○○○○道路
    35.4 公 里處前，經桃園縣政府警察局大園分局警員查獲酒
    精呼氣濃度達0.50MG/L，有「汽車駕駛人酒精濃度超過規定
    標準」之違規行為，經桃園縣政府警察局大園分局警員舉發
    ，原處分機關乃依道路交通管理處罰條例第35條第1 項第1
    款之規定處罰鍰新臺幣（下同）34,500元，吊扣其駕駛執照
    12個月，並依同條例第24條之規定施以道路安全講習。
二、異議意旨略以：伊係開自用小客貨車酒駕遭警開紅單，且已
    繳清紅單，惟伊所有生計皆靠聯結車職業駕駛執照，又伊係
    開自用小客貨車卻被吊扣聯結車職業駕駛執照，故請求法院
    吊扣小客車普通駕駛執照，非吊扣聯結車職業駕駛執照等語
    。
三、按汽車駕駛人飲用酒類或其他類似物後，其吐氣所含酒精濃
    度超過每公升0.25毫克以上者，不得駕車；汽車駕駛人，駕
    駛汽車經測試檢定，酒精濃度超過規定標準者，處新臺幣15
    ,000元以上60,000元以下罰鍰，並當場移置保管該車輛、吊
    扣其駕駛執照1 年及接受道路交通安全講習，道路交通安全
    規則第114 條第2 款、道路交通管理處罰條例第35條第1 項
    第1 款、第24條第1 項第2 款分別定有明文。
四、經查：
  (一)本件異議人飲酒後駕駛車牌號碼9977-ZB 號自小客車，於上
    揭時、地，經警實施呼氣酒精濃度測試，測得其呼氣酒精濃
    度為每公升0.50毫克，員警即以其行為違反道路交通管理處
    罰條例第35條第1 項第1 款規定製單舉發之事實，並由原處
    分機關以駕駛人酒精濃度超過規定標準為由，裁處罰鍰34,5
    00元、吊扣駕駛執照12個月並施以道安講習事實，為異議人
    所坦認，復有桃園縣政府警察局大園分局舉發違反道路交通
    管理事件通知單影本、交通部公路總局新竹區○○○○○道
    路交通管理事件裁決書在卷可稽，故異議人確有上開違規行
    為，堪予認定。
  (二)本件酒後駕車只有一個交通違規行為，而且有關其處罰效果
    之吊扣駕駛執照與施以道路交通安全講習等與該交通違規行
    為是否存在均無從分離。法院審理時應先確定異議人是否確
    有交通違規行為事實，再決定原處分機關所適用之法律有無
    錯誤。從而，本件異議人於聲明異議狀雖僅記載就吊扣駕駛
    執照部分聲明異議，其餘部分並未提及，惟該施以道路交通
    安全講習及罰鍰部分與其交通違規行為是否存在既無從分離
    ，法院自應予以審理（臺灣高等法院暨所屬法院98年法律座
    談會刑事類提案第23號研討結果參照）。
  (三)關於原處分裁處吊扣駕駛執照12月及罰鍰34,500元、應接受
    道交通安全講習部分：
    1.施以道路交通安全講習及罰鍰之處分，因兼具維護公共秩
      序之作用，為達行政目的，行政機關得併予裁處，故原處
      分機關依道路交通管理處罰條例之相關規定，而裁處異議
      人應接受道路交通安全講習及罰鍰34,500元之處分，核其
      情形，亦無裁量濫用等情事存在，是原處分機關此部分之
      裁罰，於法自無違誤。
    2.按道路交通管理處罰條例第68條業於94年12月14日修正，
      並自95年3 月1 日施行，修正前之道路交通管理處罰條例
      第68條規定：「汽車駕駛人，因違反本條例及道路交通安
      全規則之規定，受吊扣或吊銷駕駛執照處分時，吊扣或吊
      銷其持有各級車類之駕駛執照」，而修正後為：「汽車駕
      駛人，因違反本條例及道路交通安全規則之規定，受吊銷
      駕駛執照處分時，吊銷其持有各級車類之駕駛執照。」即
      將原條文中之「吊扣」等字刪除，查其修正過程與修正條
      文，立法委員認為原條文「汽車駕駛人，因違反本條例及
      道路交通安全規則之規定，受吊扣或吊銷駕駛執照處分時
      ，受吊扣或吊銷其持有各級車類之駕駛執照」將違法或違
      規駕駛人所持有各級車類之駕駛執照一併吊扣或吊銷，失
      之過酷，對於人民工作與生活影響過鉅，有違比例原則，
      經與交通部協商後，乃將其中「受吊扣處分者，吊扣其持
      有各級車類之駕駛執照」部分之規定刪除。是駕駛人違反
      道路交通管理處罰條例第35條第1 項第1 款之規定而受吊
      扣駕駛執照處分時，依修正後同法第68條規定並參照其修
      正意旨，應僅得吊扣違規或違法當時駕駛車類之駕駛執照
      。且酒醉駕車行為均製造法所不容許之風險，以風險製造
      之立場觀之，並不因駕駛車輛種類之不同，而有所差別。
      但從風險實現之觀點而言，酒醉駕駛車類之不同，其對於
      交通安全衍生之實害結果也有所差異，如駕駛人駕駛低一
      級之車類違反本條例之規定時，不論其所造成之實害結果
      ，而一律吊扣駕駛人所持有之各類駕駛執照，亦有違反相
      同事件相同處理，不同事件不同處理之平等原則，則倘駕
      駛人係駕駛小型車時，經攔檢測試其酒精濃度超過法定標
      準，該駕駛人僅持有高一級車類駕駛執照，其受吊扣駕駛
      執照之範圍自不包括該高一級車類駕駛執照在內（臺灣高
      等法院暨所屬法院97年法律座談會刑事類提案第40號研討
      結果參照）。
    3.異議人如前所述現持有駕駛執照乃聯結車職業駕駛執照，
      而依前揭說明，異議人因飲用酒類後駕駛自用一般小客貨
      ，且經酒精檢測呼氣值達每公升0.50毫克之情形，揆諸前
      開修法經過及說明，異議人違規當時既係駕駛自用一般小
      客貨車，依法僅得吊扣異議人所持有之小型車普通駕駛執
      照，不能逕行吊扣異議人所持有之聯結車職業駕駛執照，
      此舉顯與修正後道路交通管理處罰條例第68條之規定未合
      ，違反憲法平等原則及比例原則，且剝奪異議人駕駛職業
      小型車之權利，對異議人受憲法保障之工作權及生存權造
      成極大損害。
    4.本件異議人於本件交通違規時，因業已取得較高級之聯結
      車職業駕駛資格，有異議人之汽車駕駛執照基本資料1 紙
      在卷可憑，揆諸前揭說明，本件異議人既係駕駛自用一般
      小客貨車違反道路交通管理處罰條例第35條第1 項第1 款
      之規定，依法自僅得吊扣其小型車普通駕駛執照，並無得
      吊扣異議人持有他級駕駛執照之依據，則原處分逕予吊扣
      異議人之職業聯結車駕駛執照，即有違誤。至道路交通主
      管機關對於汽車駕駛執照之管理，因採取一照原則，未發
      給駕駛人較低等級之駕駛執照，則究應如何吊扣異議人之
      小型車普通駕駛執照，乃屬駕駛執照管理所衍生之執行問
      題，應由道路交通主管機關本於職權利用電腦資料處理或
      在異議人之聯結車職業駕駛執照註記等其他方式為妥適處
      理，附此敘明（臺灣高等法院暨所屬法院98年法律座談會
      刑事類提案第23號研討結果參照）。
五、綜上所述，原處分機關僅能吊扣異議人違規當時所駕駛之車
    輛種類即小型車普通駕駛執照，不得代以吊扣其聯結車職業
    駕駛執照，原處分機關未審酌新修正之法律規定，逕對異議
    人裁處吊扣聯結車職業駕駛執照12個月之處分，於法即有未
    合，至於裁處吊扣異議人施以道安講習、罰鍰34,500元部分
    ，並無違誤，惟因本件酒後駕車乃單一違規行為，原處分機
    關所為之處分應視為一整體而無從予以割裂，故仍應由本院
    撤銷原處分，並自為裁罰如主文所示，以為適法。
據上論斷，應依道路交通管理處罰條例第87條第2 項、道路交通
事件處理辦法第19條前段，裁定如主文。
中    華    民    國    99    年    12    月    2     日
                  交通法庭    法  官  廣于霙
以上正本證明與原本無異。
如不服本裁定，應於裁定送達後5 日內向本院提出抗告狀。
                              書記官  張尹嫚
中    華    民    國    99    年    12    月    6     日

司法院資訊處製作；財團法人民間司法改革基金會備份。
